【裁判字號】    89,訴,4
【裁判日期】    900514
【裁判案由】    侵權行為損害賠償
【裁判全文】
臺灣高等法院臺中分院民事判決  八十九年度訴字第四號
      原      告    丙○○
      複  代理人    乙○○
      被      告    丁○○
      被      告    甲○○
右被告因過失傷害刑事案件上訴，原告提出附帶民事訴訟請求損害賠償事件（八十八
年度交附民字第六一四號），經刑事庭裁定移送，本院判決如左：
      主      文
被告丁○○、甲○○應連帶給付原告新台幣柒萬肆仟陸佰陸拾柒元，被告甲○○另應
給付原告新台幣壹拾柒萬肆仟貳佰貳拾肆元，及被告丁○○自民國八十八年十二月二
十三日起，被告甲○○自民國八十八年十二月二十四日起，均至清償日止按年利率百
分之五計算之利息。
原告其餘之訴及假執行之聲請駁回。
訴訟費用由被告甲○○負擔十分之七，餘由被告甲○○、丁○○連帶負擔。
      理      由
一、本件原告於刑事附帶民事訴訟起訴請求被告連帶給付新台幣（以下同）一百八十
    萬元及其法定遲延利息，於移送民事庭後變更為：被告應連帶給付原告一百七十
    萬七千八百七十九元及其遲延利息，係減縮應受判決事項之聲明，依民事訴訟法
    第二百五十五條第一項第三款規定，應予准許。
二、被告甲○○經合法通知，未於言詞辯論期日到場，核無民事訴訟法第三百八十六
    條各款所列情形，爰依原告聲請，由其一造辯論而為判決。
三、本件原告起訴主張：原告於民國八十七年十月二十一日下午由被告甲○○騎車號
    ＡＳＣ─六００號機車所載，由台中市區○○○路至逢甲大學方向行駛，於下午
    十八時三十五分許，行經西屯路與梅川東路口時，適被告丁○○駕駛Ｈ四─三０
    六三號自用小客車沿梅川東路由台中路再進行路方向行駛亦駛至該處，被告應注
    意於行經閃光黃燈路口須減速情事，且又無不能注意之情事，仍以高速行駛，撞
    倒被告甲○○之機車，致原告左脛骨幹粉碎性骨折、右手背多處擦傷。被告二人
    負共同侵權行為責任，爰依民法第一百八十四條第一項前段、第一百八十五條第
    一項、第一百九十二條第一項及第一百九十五條第一項請求被告賠償醫療費用：
    十一萬五千一百五十九元、增加生活上需要：拐杖費用六百元、看護費一萬七千
    六百元；非財產上之損害一百五十七萬四千五百二十元，合計一百七十萬七千八
    百七十九元。原告聲明求為判決：(一)被告應連帶給付原告一百七十萬七千八百七
    十九元及自起訴狀繕本送達翌日起至清償日止，按年息百分之五計算之利息。
    (二)訴訟費用由被告連帶負擔。(三)願供擔保請准宣告假執行。
四、被告甲○○未到庭陳述亦未提出書狀為聲明及陳述。被告丁○○則以：其駕駛自
    用小客車行經閃黃燈號誌之路口已先行停車，再以時速約二十公里之緩慢速度續
    行，此經其及甲○○於臺灣省台中區區車輛行車事故鑑定委員會時敘明，該鑑定
    書認被告為肇事次因，與事實不符，業經其向臺灣省車輛行車事故覆議鑑定委員
    會申請覆議，尚難認有何過失，原告之傷害你由於甲○○之過失行為所致，與被
    告丁○○之行為無相當因果關係，應無賠償責任可言。又原告主張之醫療費部分
    係健保給付，不得請求賠償，精神慰藉金部分之請求過高等語。爰求為判決駁回
    原告之訴。如受不利判決，願供擔保請准宣告免為假執行。
五、原告主張被告甲○○於於民國八十七年十月二十一日下午六時三十五分，騎ＡＳ
    Ｃ─六○○號機車後載原告，行經台中市○○路與梅川東路口時，適與被告丁○
    ○駕駛Ｈ四─三０六三號自用小客車沿梅川東路由台中路往健行路方向行駛，被
    告丁○○方向為閃光黃燈路口發生碰撞，，致原告倒地左脤骨幹粉碎性骨折、右
    手背多處擦傷等情，業據提出診斷證明書。並經本院依職權調閱本院八十八年交
    上易字第二六八０號及臺中地方法院八十八年被自字第二二號過失傷害刑事卷宗
    所附道路交通事故調查報告表，並為被告丁○○所不爭，自堪信為真實。
六、被告丁○○雖否認有過失，並以以前詞抗辯，惟查：
    (一)依道路交通事故調查報告表所附兩車車損照片顯示，被告之小客車之右前角保
      險桿受損，而機車之左腳踏板處受損，可認為兩車撞擊點即為受損之部位。又
      依被告丁○○及甲○○於警局所陳述及道路交通事故調查報告表之現場圖所載
      ，丁○○係沿梅川東路往健行路方向行駛，行經該路與西屯路交岔口，適甲○
      ○騎機車附載原告沿西屯路往民權路自丁○○車輛右側行至發生撞擊等情形以
      觀，應係二車係相互碰撞，被告所辯是甲○○駕駛機車來撞其車，殊不足取。
    (二)又丁○○行駛之方向係幹線，號誌為閃光黃燈，甲○○行駛之方向為支線，號
      誌為閃光紅燈。又據丁○○於警訊時自承：當時時速二、三十公里，甲○○稱
      ：時速三、四十公里，此亦有道路交通事故調查報告表及臺中市警察局交通警
      察隊肇事現場圖影本可據，按汽車駕駛人應注意車前狀況並隨時採取必要之安
      全措施及閃黃燈號誌表示「警告」，車輛應減速接近，注意安全小心通過；閃
      光紅燈表示「停車再開」，車輛應減速接近，先停止於交岔路口前，讓幹道車
      優先通行後認為安全時，方得續行。此道路交通安全規則第九十四條第三項及
      道路交通標誌標線號誌設置規則第二百十一條第一款、第二款定有明文。被告
      二人駕車自應注意上述規定，且依當時狀況，又無不能注意之情形，竟疏未注
      意為之，以致肇事，致原告受傷，則本件車禍係因甲○○駕駛重機車行經閃光
      紅燈號誌路口支線道車未暫停讓幹道車先行，為肇事主因。丁○○駕駛自用小
      客車行經閃光黃燈號誌路口未減速情事且未注意車前狀況，為肇事次因。並經
      臺灣省台中區車輛行車事故鑑定委員會、臺灣省車輛行車事故覆議鑑定委員會
      鑑定亦同此認定（見臺灣臺中地方法院刑事卷宗第五二、六十四頁）。被告二
      人自有過失，被告丁○○所辯並無過失，不足採信。
七、按因過失，不法侵害他人之權利者，負損害賠償責任；數人共同不法侵害他人之
    權利者，連帶負損害賠償責任﹔不法侵害他人之身體或健康，對於被害人因此增
    加生活上之需要時，應負損害賠償責任；被害人非財產上之損害，亦得請求賠償
    相當之金額，民法第一百八十四條第一項前段、第一百八十五條第一項、第一百
    九十三條第一項、第一百九十五條第一項前段分別定有明文。茲就原告等所受之
    傷害得向被告請求賠償之項目及金錢分述如下：
    (一)醫藥費部分：原告車禍受傷後分別在財團法人私立中山醫學院附設孫中山先生
      紀念醫院惟其中（下稱中山醫院）及新光吳火獅紀念醫院就醫，原告請求被告
      賠償醫療費用支出十一萬五千一百五十九元，並據提出為被告所不爭之醫療費
      用收據及診斷證明書、明細表、住院清單為證，除其中中山醫院先後支出之六
      十、一一０、二千、五四０、一八０元部分為證書費，而當事人因傷害向醫師
      請求出給診斷書所支出之費用，並非係因侵權行為所生財產上之損害，不得請
      求賠償（參照最高法院六十六年度第五次民庭庭推總會議決議），應予扣除；
      另八十九年五月二十九日住院醫療費用健保加自費扣除證書費為二三四二二元
      （元以下四捨五入），原告八十九年八月二日準備書狀(二)誤算為二五一八０元
      （書狀所載為加上八十九年六月十二日、八十九年五月二十九日門診醫療費用
      為二萬五千四百八十元）。其餘請求支出之醫療費用十一萬零六百九十一元，
      為醫療所必須，應予准許。原告之醫藥費，雖有部分費用係由健保給付，惟按
      保險制度，旨在保護被保險人，非為減輕損害事故加害人之責任，保險給付請
      求權之發生，係以定有支付保險費之保險契約為基礎，與因侵權行為所生之損
      害賠償請求權，並非出於同一原因，後者之損害賠償請求權，不因受領前者之
      保險給付而喪失（參照最高法院六十八年台上字第四二號判例），且據被告所
      陳，原告並未領被告之第三人責任險之給付，是原告已由健保給付之醫藥費，
      仍得請求被告賠償，被告抗辯原告此部分醫藥費不得再請求，即無可採。
    (二)增加生活需要之費用部分：原告於八十七年十月二十一日車禍受有左脛骨幹粉
      碎性骨折、右手背多處擦傷，急診住院手術左脛骨骨髓內釘，八十七年十一月
      七日出院，自八十七年十月二十三日至十一月七日僱請看護十六班，費用一萬
      七千六百元，又使用拐杖費用六百元，亦有收據影本可據，並為被告丁○○所
      不爭執（見本院卷第五十八頁筆錄），自應認為真正。又原告係左脛骨骨幹粉
      碎性骨折，住院長達十八天之久，其病情嚴重，且係左脛骨受傷行動自需用拐
      杖以為輔助，是其請求看護費及拐杖費用，自屬有據。
    (三)非財產上損害部分：原告因本件車禍受傷嚴重，幸經急診住院治療住院長達十
      八日，第二次於八十九年五月二十九日住院七日，出院後尚各須門診三個半及
      二星期，此有診斷證明書可稽，癒後尚有些微之跛行，精神及肉體自受有相當
      之痛苦。又原告原係逢甲大學學生（現已畢業），被告甲○○亦為同校學生，
      被告丁○○大學畢業，現任職彰化師範大學擔任祕書月薪七萬餘元，有設定扺
      押權之房屋一棟此分據原告及被告丁○○陳明，具無爭執。本院斟酌原告因本
      件傷害所受之痛苦，及兩造之教育程度、社會地位、經濟狀況等一切情事，認
      原告請求一百五十七萬四千五百二十元之非財產上之損害顯然過高，應以十二
      萬元為適當。
    (四)依前揭計算方法，原告共得請求被告賠償之金額為醫藥費十一萬零六百九十一
      元、增加生活需要之費用一萬八千二百元，非財產上之損害十二萬元，合計二
      十四萬八千八百九十一元。
七、按損害之發生或擴大，被害人與有過失者，法院得減輕賠償金額或免除之，民法
    第二百十七條定有明文。又民法第二百二十四條所謂代理人，應包括法定代理人
    在內，該條可類推適用於同法第二百十七條被害人與有過失之規定，亦即在適用
    民法第二百十七條之場合，損害賠償權利人之代理人或使用人之過失，可視同損
    害賠償權利人之過失，適用過失相抵之法則。本件原告搭乘被告甲○○駕駛之機
    車行駛，甲○○即為原告之使用人，依民法第二百二十四條規定，原告應負與甲
    ○○相關之過失責任，是被告丁○○主張過失相抵，自屬有據。本院認本件車禍
    係因甲○○駕駛重機車行經閃光紅燈號誌路口支線道車未暫停讓幹道車先行，為
    肇事主因，過失情節較重，應負百分之七十之責任。丁○○駕駛自用小客車行經
    閃光黃燈號誌路口未減速情事且未注意車前狀況，為肇事次因，應負百分之三十
    之責任。故被告丁○○應與被告甲○○連帶賠償原告七萬四千六百六十七元（元
    以下四捨五入），被告甲○○另應賠償原告十七萬四千二百二十四元，從而原告
    請求於前開範圍及自起訴狀送達被告（丁○○於八十八年十二月二十二日送達、
    被告甲○○於八十八年十二月二十三日送達，有附於本院卷第七、八頁之送達證
    書可稽）翌日即分別為八十八年十二月二十三、二十四日起至清償日止按年息百
    分之五計算之利息，為有理由，應予准許，逾此部分原告之請求為無理由應予駁
    回。原告敗訴部分，其假執行之聲請失所依附，應予駁回。至勝訴部分本判決後
    ，即已確定，得據以執行，假執行之宣告核無必要，應予駁回。
據上論結：本件原告之訴為一部有理由，一部無理由，依民事訴訟法第七十九條但書
、第八十五條第二項、第三百八十條第一項前段判決如主文。
中      華      民      國    九十      年      五      月      十四    日
~B1民事第四庭審判長法  官  黃斐君
~B2                法  官  陳蘇宗
~B3                法  官  張鑫城
原告得上訴


司法院資訊處製作；財團法人民間司法改革基金會備份。
